臺灣基隆地方法院民事裁定　　　　　　　　100年度抗字第6號
抗　告　人　有限責任基隆第一信用合作社
法定代理人　黃澤青
相　對　人　柯伊芳
　　　　　　林書窗
上列當事人間聲請本票裁定事件，抗告人對中華民國99年12月31
日本院99年度司票字第495號司法事務官所為裁定，提起抗告，
本院裁定如下：
    主  文
原裁定廢棄。
抗告程序費用新臺幣壹仟元由相對人負擔。
    理  由
一、原裁定意旨略以：抗告人執有相對人共同簽發票面金額28萬
    8,000 元本票（下稱系爭本票），本票背面記載授權書相關
    事項，該授權書相關事項非屬票據法規定事項，依法不生票
    據法效力。依系爭本票所載，受款人為有限責任基隆第一信
    用合作社，係一記名票據，應依背書及交付而轉讓，執票人
    應以背書之連續，證明其權利，惟該本票背面僅有柯伊芳、
    林書窗之背書，未有受款人之背書，難認已依背書轉讓給抗
    告人，故聲請不合法，予以駁回。
二、抗告意旨略以：系爭本票指定之受款人為「有限責任基隆第
    一信用合作社」，亦即抗告人，而抗告人於取得系爭本票後
    ，未曾轉讓給他人，並無背書情形存在，且依本票授權書所
    載內容即可知悉相對人於授權書上簽名之意，乃授權填寫票
    據到期日，並非背書之意思表示，原審裁定將之解釋為背書
    行為，洵屬有誤，應予廢棄等語。
三、按「票據上記載本法所不規定之事項，不生票據上之效力」
    、「本票應記載左列事項，由發票人簽名：一、表明其為本
    票之文字。二、一定之金額。三、受款人之姓名或商號。四
    、無條件擔任支付。五、發票地。六、發票年、月、日。七
    、付款地。八、到期日。」、「執票人向本票發票人行使追
    索權時，得聲請法院裁定後強制執行，票據法第12條、第
    120 條第1 項、第123 條分別定有明文。又授權執票人填載
    票據上應記載之事項，在法律上並未限於絕對的應記載事項
    （效力要件），即相對的應記載事項，亦可授權為之。本票
    應記載到期日而未記載，固不影響其本票效力，但非不可授
    權執票人填載之（最高法院67年台上字第3896號判例參照）
    。
四、經查：系爭本票為由相對人林書窗、柯伊芳共同簽發，指定
    受款人為「有限責任基隆第一信用合作社」之票據，有本票
    影本附於原審卷可稽，其背面所為授權書相關事項之記載，
    核其內容乃就本票「到期日」所為之授權，其記載之方式，
    固於本票背面為之，惟依票據法第120條第1項規定，本票之
    「到期日」乃屬票據法上應記載事項，且揆諸前揭說明，「
    到期日」亦非不得授權為之，是以，系爭本票背面就到期日
    所為授權之記載，並非票據法上所不規定之事項，自仍生授
    權之效力，原裁定認系爭本票背面所為之授權，非屬票據法
    上規定之事項，尚有誤會。
五、再者，系爭本票背面授權書所載內容，既生授權之效力，已
    如前述，則授權書內相對人林書窗、柯伊芳以授權書人名義
    ，同意由抗告人（指定受款人）填載到期日以行使票據上權
    利所為之「簽名」，即非能與票據背面所為之「背書」同視
    ，是故，原裁定認相對人林書窗、柯伊芳於系爭本票背面就
    授權之內容所為之簽名係屬背書，而認須以背書之連續證明
    抗告人為權利人，實有未洽，抗告意旨指摘原裁定不當，求
    予廢棄，為有理由。
六、據上論結，本件抗告為有理由，裁定如主文。
中    華    民    國   100    年    3     月    21    日
                  民事庭審判長法  官  蔡聰明
                              法  官  王翠芬
                              法  官  周霙蘭
以上正本證明與原本無異。
本裁定除以適用法規顯有錯誤為理由，並經本院許可外，不得再
抗告。如提起再抗告，應於收受後10日內委任律師為訴訟代理人
向本院提出再抗告狀，並繳納再抗告費新臺幣1,000 元。
中    華    民    國   100    年    3     月    22    日
                              書記官  王毓嫻